【裁判字號】    98,抗,506
【裁判日期】    980331
【裁判案由】    拆屋還地等
【裁判全文】
臺灣高等法院民事裁定                   98年度抗字第506號
抗  告  人  庚○○○
            戊○○
            辛○○
            乙○○
            己○○
            丁○○
            丙○○
上列抗告人等因與相對人甲○○間拆屋還地等事件，對於中華民
國98年2月23日臺灣士林地方法院95年度重訴字第117號所為裁定
提起抗告，本院裁定如下：
    主      文
抗告駁回。
抗告訴訟費用由抗告人負擔。
    理      由
一、抗告意旨略以：本件係拆屋還地事件，並非土地所有權之爭
    執，縱伊等受全部勝訴之判決，亦非取得該地之所有權，故
    訴訟標的價額之核定，應非以土地之總價額核定；再者，伊
    等於一審判決中，僅擁有部分之應繼分，縱因上訴獲全部勝
    訴，所得之上訴利益亦僅有伊等應繼分之部分，原法院未查
    ，逕以全部繼承人之應繼分計算部分繼承人之二審裁判費，
    顯有違誤，為此提起本件抗告，請求廢棄原裁定。
二、按訴訟標的之價額，由法院核定。核定訴訟標的之價額，以
    起訴時之交易價額為準；無交易價額者，以原告就訴訟標的
    所有之利益為準。至以一訴附帶請求其孳息、損害賠償、違
    約金或費用者，則不併算其價額，民事訴訟法第77條之1第1
    、2項、第77條之2第2項分別定有明文。
三、本件相對人於原審請求抗告人庚○○○、戊○○、辛○○、
    乙○○、己○○、丁○○、丙○○（下合稱抗告人，單指其
    中1人，則逕稱其名）及其餘原審被告應將坐落臺北市○○
    區○○段三小段418之1、419、419之1、422、422 之1地號
    土地（各筆土地均以地號相稱）上建物即門牌號碼臺北市○
    ○區○○街238、242、248號房屋（各間房屋均以門牌號碼
    相稱）拆除後，返還土地予相對人，並為不當得利之附帶請
    求，經原審於97年12月26日以95年度重訴字第117號（下稱
    原審判決）就抗告人部分判決庚○○○應自坐落422之1、
    422、419之1地號如原審判決附圖編號C、D、E部分所示土地
    上之242號房屋遷出。而抗告人及訴外人即原審共同被告江
    張秀紅、張旭陽、張兆豊、張邦光、張廖玉葉、張秀莉、張
    茵茹、張呂昭枝、張璨顯、張素菁、張素華、張瓊云、張智
    堯、張家瑋、張嘉玲、張仁墩、張憲明、張哲綸、張清貴、
    張宗興、李張璧玉、呂張碧霞、張清秀、張景惠、張宋豆菜
    、張文龍應將上開房屋拆除，將土地交還相對人；並應給付
    相對人如原審判決附表二之（三）所示之不當得利，暨丁○
    ○應給付相對人如原審判決附表二之（四）所示之不當得利
    ，並駁回相對人其餘請求。雖僅抗告人就敗訴部分提起上訴
    ，惟彼等與其他原審共同被告係基於繼承關係而取得上述房
    屋之事實上處分權（見原審判決第15頁），其間應屬公同共
    有關係，並無應有部分可言。而在訴訟上亦屬固有必要共同
    訴訟，其被告之一部上訴為有利於其他共同被告之行為，對
    於其他共同訴訟人亦有效力。從而，其訴訟標的價額自亦應
    就請求標的物即房屋占用土地之全部核定之，抗告意旨主張
    應依其等之應繼分計算，尚非有據。
四、次按拆屋還地訴訟，既係以民法第767條規定之物上請求權
    為訴訟標的，則其價額自應以原告因起訴所得受之利益，亦
    即依原告於起訴時主張收回土地之交易價值核定之，至於被
    告勝訴時雖可獲得房屋免於拆除之利益，惟尚與訴訟標的價
    額之核定無涉。從而，抗告人以其縱使勝訴，亦不可能取得
    土地所有權，不應以土地價值計算訴訟標的價額，亦有誤會
    。而查本件422之1、422、419之1地號土地公告土地現值每
    平方公尺均為新台幣（下同）7萬5900元，有土地登記謄本
    影本在卷可稽（見原審卷一第38頁、第40頁、第41頁），而
    如原審判決附圖所示C部分使用422之1地號土地面積為22平
    方公尺，D部分使用422地號土地面積為31平方公尺、E部分
    使用419之1地號土地面積為2平方公尺計算，則其訴訟標的
    價額計為417萬4500元（計算方式：（22+31+2）×75900＝
    417,4500），原法院據此核定抗告人上訴之訴訟標的價額，
    且以此計算第二審裁判費，並未就附帶請求部分併算其訴訟
    標的價額，於法核無違誤。抗告意旨指摘原裁定不當，求予
    廢棄，為無理由，應予駁回。
五、據上論結，本件抗告為無理由，裁定如主文。
中    華    民    國    98    年    3    月    31   日
                  民事第十四庭
                        審判長法  官  張  蘭
                              法  官  邱瑞祥
                              法  官  黃麟倫
正本係照原本作成。
本裁定除以適用法規顯有錯誤為理由，不得再抗告。如提起再抗
告，應於收受後10日內委任律師為代理人向本院提出再抗告狀。
並繳納再抗告費新台幣１千元。
中    華    民    國    98    年    3     月    31    日
                              書記官  王敬端


司法院資訊處製作；財團法人民間司法改革基金會備份。
